臺灣高等法院高雄分院刑事判決
111年度金上訴字第113號
上  訴  人  
即  被  告  王致雅


選任辯護人  李嘉耿律師
上列上訴人因洗錢防制法等案件，不服臺灣屏東地方法院110年
度易字第413號，中華民國111年3月3日第一審判決（起訴案號：
臺灣屏東地方檢察署110年度偵字第2207號），提起上訴，本院
判決如下：
    主  文
原判決撤銷。
甲○○幫助犯圖利聚眾賭博罪，累犯，處有期徒刑貳月，如易科罰
金，以新臺幣壹仟元折算壹日。
    事  實
一、甲○○明知金融機構帳戶相關資料為個人信用之表徵，已預見
    將自己所有之金融機構帳戶存摺、提款卡及提款密碼等資料
    提供予不具信賴關係之他人時，極可能遭他人作為賭博網站
    會員儲值用途，以從事經營賭博網站等財產犯罪，仍基於縱
    所提供之帳戶被利用作為他人經營賭博網站之工具，仍不違
    背其本意之幫助意圖營利提供賭博場所、聚眾賭博不確定故
    意，於民國109年2月至同年3月間之某日某時許，在位於高
    雄市○○區○○○路00號之大都會網咖店，將其所申請開立之兆
    豐國際商業銀行（下稱兆豐銀行）帳號000-00000000000號
    帳戶（下稱兆豐帳戶）之存摺、提款卡及密碼，交予真實姓
    名、年籍資料均不詳、綽號「阿凱」之男子（無證據證明係
    未成年人）收受。嗣「阿凱」將甲○○上開兆豐帳戶交予其所
    屬「LEO娛樂城」賭博網站之不詳經營者，而與該賭博網站
    經營者基於意圖營利供給賭博場所、聚眾賭博之犯意聯絡，
    共同將上開兆豐帳戶作為不特定賭客匯入賭資之用，而該賭
    博網站經營之方式，係由賭客先上網登入「LEO賭博網站」
    （http ://tj777.net ），申請加入會員即可取得帳號及密
    碼，再匯款至該網站所指定之帳戶後，即可儲值下注點數，
    其賭博方式係賭客以上揭帳號及密碼前往公開之賭博網站下
    注，並以國內外運動球賽為賭博對象，再以所押注之賭局顯
    示賠率及勝負比率計算輸贏，以此方式提供賭博場所給不特
    定多數人賭博並聚眾賭博而牟利。嗣賭客陳志寬（涉犯賭博
    罪嫌部分，由檢察官另案偵辦）於109 年7月至11月間以其
    名下之台北富邦商業銀行帳戶（帳號：000-00000000000000
    00號）及中華郵政帳戶（帳號：000-0000000000000000），
    及賭客楊立維（涉犯賭博罪嫌部分，由檢察官另案偵辦）於
    109年7月至11月間以其名下之中華郵政帳戶（帳號：000-00
    000000000000號），分別將款項匯入甲○○之上開兆豐帳戶，
    兌換成點數後，在「LEO娛樂城」賭博網站進行投注，凡賭
    贏者，即可取得依網站預設賠率計算之賭金，由「LEO娛樂
    城」賭博網站經營者匯款至賭客指定帳戶，若未賭贏，賭金
    即歸該網站所得。嗣警方偵辦「LEO 娛樂城」賭博網站，清
    查陳志寬、楊立維以其等名下之上開帳戶與甲○○之上開兆豐
    銀行帳戶均有匯款交易紀錄，而悉上情。
二、案經臺北市政府警察局文山第一分局移送臺灣屏東地方檢察
    署檢察官偵查後起訴。
    理  由
壹、證據能力
一、按被告以外之人於審判外之陳述，雖不符刑事訴訟法第159
    條之1至之4等4條之規定，而經當事人於審判程序同意作為
    證據，法院審酌該言詞陳述或書面陳述作成時之情況，認為
    適當者，亦得為證據；當事人、代理人或辯護人於法院調查
    證據時，知有刑事訴訟法第159條第1項不得為證據之情形，
    而未於言詞辯論終結前聲明異議者，視為有前項之同意，同
    法第159條之5定有明文。立法意旨在於傳聞證據未經當事人
    之反對詰問予以核實，原則上先予排除；惟若當事人已放棄
    反對詰問權，於審判程序中表明同意該等傳聞證據可作為證
    據；或於言詞辯論終結前未聲明異議，基於尊重當事人對傳
    聞證據之處分權，及證據資料愈豐富，愈有助於真實發見之
    理念，且強化言詞辯論主義，使訴訟程序得以順暢進行，上
    開傳聞證據亦均具有證據能力。查本判決所引具傳聞性質之
    審判外供述證據，檢察官、上訴人即被告甲○○（下稱被告）
    及其辯護人於本院準備程序中均明示同意有證據能力（見本
    院卷第53頁），且迄於言詞辯論終結前亦未聲明異議。本院
    審酌各該傳聞證據作成時之情況，認均與本件待證事實具有
    關聯性，且查無證據足以證明言詞陳述之傳聞證據部分，陳
    述人有受外在干擾、不法取供或違反其自由意志而陳述之情
    形；書面陳述之傳聞證據部分，亦無遭變造或偽造之情事；
    衡酌各該傳聞證據，作為本案之證據亦屬適當，自均得為證
    據，而有證據能力。
二、本判決引用之非供述證據部分，查無實施刑事訴訟程序之公
    務員違法取證之情事，依刑事訴訟法第158條之4之反面解釋
    ，亦有證據能力。
貳、實體部分
一、認定犯罪事實所憑之證據及理由
㈠、上開犯罪事實，業據被告於本院審理時坦承不諱（見本院卷
    第52、76、82頁），核與證人即賭客陳志寬、楊立維於警詢
    之證述相符（見警卷第3至7、13至17頁），並有兆豐國際商
    業銀行客戶基本資料表、兆豐國際商業銀行客戶存款往來交
    易明細表（戶名：甲○○，見警卷第33至46頁）、台北富邦銀
    行客戶基本資料（戶名：陳志寬，見警詢卷第47頁）、中華
    郵政股份有限公司客戶基本資料2份（戶名：陳志寬、楊立
    維，見警詢卷第49頁）、「LEO娛樂城」賭博網站網頁翻拍
    畫面、中華郵政網路銀行交易明細翻拍畫面、賭客陳志寬、
    楊立維所持用行動電話登入「LEO娛樂城」賭博網站之畫面
    擷圖（警卷第29至31頁）在卷可稽，足見被告上開具任意性
    之自白，核與事實相符，堪予採信。
㈡、從而，本案事證明確，被告前開犯行，洵堪認定，應依法論
    科。
二、論罪
㈠、按刑法上之幫助犯，係對於犯罪與正犯有共同之認識，而以 
    幫助之意思，對於正犯資以助力，而未參與實施犯罪之行為
     者而言；是以，如未參與實施犯罪構成要件之行為，且係
    出於幫助之意思提供助力，即屬幫助犯，而非共同正犯。本
    件被告將上開兆豐銀行帳戶之存摺、提款卡及密碼，提供予
    「阿凱」及其所屬之「LEO娛樂城」賭博網站不詳經營者，
    作為招攬賭客而供其等匯入賭資所用之工具，而就渠等犯罪
    資以助力，除此之外，無何證據證明被告有參與實施圖利聚
    眾賭博、圖利供給賭博場所之犯罪構成要件行為，則其單純
    提供帳戶供「阿凱」等人使用之行為，應基於幫助圖利供給
    賭博場所及圖利聚眾賭博之犯意，而參與犯罪構成要件以外
    之行為。是核被告所為，係犯刑法第30條第1項前段、第268
    條之幫助圖利供給賭博場所罪及幫助圖利聚眾賭博罪。被告
    以一個幫助行為而同時觸犯上述二罪名，屬刑法第55條之想
    像競合犯，應依情節較重之幫助圖利聚眾賭博罪處斷。
㈡、刑之加重減輕
 1、累犯加重
　　關於刑法第47條第1項累犯加重本刑之規定，依司法院釋字
    第775號解釋意旨，不生違反憲法一行為不二罰原則之問題
    ，並未宣告刑法累犯規定全部違憲而失效，祗在法院認為依
    個案情節應量處最低法定刑，又無法適用刑法第59條酌量減
    輕其刑時，始得依該解釋意旨裁量不予加重「最低本刑」。
    至於「最高本刑」是否加重，該解釋既未詳予指明，則事實
    審法院循該解釋之精神，審酌個案犯罪情節，裁量不予加重
    ，或逕依刑法第47條第1項規定仍予加重，均與上開解釋意
    旨無違(最高法院111年度台上字第2520號判決意旨參照)。
    查被告前因公共危險案件，經臺灣高雄地方法院以107年度
    交簡字第2629號判決判處有期徒刑2月確定，於108年2月27
    日易科罰金執行完畢等情，有臺灣高等法院被告前案紀錄表
    在卷可查。是被告係於徒刑執行完畢之5年內，故意再犯本
    案有期徒刑以上之罪，為累犯，應依刑法第47條第1項規定
    ，加重最高本刑。至於最低本刑部分，經審酌本案並無應處
    最低法定刑，又無刑法第59條規定得減輕之情形，且適用累
    犯加重規定時，亦無超過被告所應負擔罪責之情事，爰依刑
    法第47條第1項之規定加重其最低本刑。
 2、幫助犯減輕　　
　　被告以幫助他人犯罪之意思而參與犯罪構成要件以外之行為
    ，為上開圖利聚眾賭博罪之幫助犯，爰依刑法第30條第2項
    之規定，減輕其刑，並依法先加重而後減輕之。　　　　
三、上訴論斷
㈠、原審以本案事證明確，予以論罪科刑，固非無見，惟查：
 1、按洗錢防制法所稱之「洗錢」行為，依第2條之規定，係指
    ：一、意圖掩飾或隱匿特定犯罪所得來源，或使他人逃避刑
    事追訴，而移轉或變更特定犯罪所得；二、掩飾或隱匿特定
    犯罪所得之本質、來源、去向、所在、所有權、處分權或其
    他權益者；三、收受、持有或使用他人之特定犯罪所得。並
    於第14條、第15條規定其罰則，俾防範犯罪行為人藉製造資
    金流動軌跡斷點之手段，去化不法利得與犯罪間之聯結。申
    言之，洗錢防制法之立法目的，在於防範及制止因犯第3條
    所列之特定犯罪而取得或變得之財物或財產上利益及其之孳
    息，藉由包含處置（即將特定犯罪所得直接予以移轉或變更
    ）、分層化（即以迂迴層轉、化整為零之多層化包裝方式，
    掩飾或隱匿特定犯罪所得）及整合（即收受、持有或使用他
    人之特定犯罪所得，使之回流至正常金融體系，而得以合法
    利用享受）等各階段之洗錢行為，使其形式上轉換成為合法
    來源，以掩飾或切斷特定犯罪所得與犯罪之關聯性，而藉以
    逃避追訴、處罰。提供金融帳戶提款卡及密碼之行為人，因
    已將帳戶之提款卡及密碼等物件提供他人使用，失去對自己
    帳戶之實際管領權限，若無配合指示親自提款，即無收受、
    持有或使用特定犯罪所得之情形，且無積極之移轉或變更特
    定犯罪所得之行為，故非屬洗錢防制法第2條第1款、第3款
    所稱之洗錢行為。一般而言，洗錢防制法第2條第2款之掩飾
    、隱匿行為，目的在遮掩、粉飾、隱藏、切斷特定犯罪所得
    與特定犯罪間之關聯性，是此類洗錢行為須與欲掩飾、隱匿
    之特定犯罪所得間具有物理上接觸關係（事實接觸關係）。
    而提供金融帳戶提款卡及密碼供他人使用，嗣後被害人雖匯
    入款項，然此時之金流仍屬透明易查，在形式上無從合法化
    其所得來源，未造成金流斷點，尚不能達到掩飾或隱匿特定
    犯罪所得之來源、去向及所在之作用，須待款項遭提領後，
    始產生掩飾、隱匿之結果。故而，行為人提供金融帳戶提款
    卡及密碼，若無參與後續之提款行為，即非洗錢防制法第2
    條第2款所指洗錢行為，無從成立一般洗錢罪之直接正犯。
    然行為人主觀上如認識該帳戶可能作為收受、提領特定犯罪
    所得使用，他人提領後會產生遮斷資金流動軌跡以逃避國家
    追訴、處罰之效果，仍基於幫助之犯意而提供，則應論以幫
    助犯一般洗錢罪（最高法院108年台上大字第3101號刑事判
    決判決意旨參照，該判決係受最高法院刑事大法庭108年度
    台上大字第3101號裁定作成之法律見解拘束，而為終局裁判
    ）。
 2、本案被告固有交付上開兆豐銀行帳戶之存摺、提款卡及密碼
    予「阿凱」，供「阿凱」及其所屬「LEO娛樂城」賭博網站
    不詳經營者，作為招攬賭客而供其等匯入賭資所用，然被告
    所提供之金融帳戶既僅供賭客直接匯入賭金款項，此時之金
    流仍屬透明易查，在形式上無從合法化其所得來源，未造成
    金流斷點，尚不能達到掩飾或隱匿特定犯罪所得之來源、去
    向及所在之作用，且被告除提供金融帳戶予「阿凱」及該人
    所屬本案賭博網站經營者作為收取賭金犯行使用外，並無證
    據證明其有親自提款或匯款之行為，即難認其有收受、持有
    或使用特定犯罪所得，或有移轉或變更特定犯罪所得之行為
    ，揆諸前揭說明，自不構成洗錢行為。又檢察官並未查得相
    關證據可資證明被告行為時主觀上認識上開兆豐銀行帳戶可
    能作為收受、提領特定犯罪所得使用，他人提領後會產生遮
    斷資金流動軌跡以逃避國家追訴、處罰之效果，故於起訴書
    犯罪事實欄及所犯法條欄並未記載其有涉及幫助洗錢之事實
    及罪名，而未起訴被告提供上開帳戶之行為構成幫助洗錢罪
    嫌。是以，依本件卷存事證，尚難逕認被告提供本案金融帳
    戶之行為，其主觀上具有幫助洗錢之不確定故意。從而，原
    判決判處被告本案所為亦成立刑法第30條第1項前段、洗錢
    防制法第14條第1項之幫助一般洗錢罪，且與起訴之幫助圖
    利供給賭博場所罪及幫助圖利聚眾賭博罪間，具有想像競合
    犯之一罪關係，從一重論以幫助洗錢罪，並據以科刑，其認
    事用法自有違誤。被告上訴主張本件所為不構成幫助一般洗
    錢罪，為有理由，自應由本院予以撤銷改判。
㈡、至於被告上訴意旨，另主張依最高法院刑事大法庭110年度台
    上大字第5660號裁判意旨，被告之累犯事實及加重必要性，
    應由檢察官負主張及指出證明方法之實質舉證責任，方能採
    為裁判基礎，而本案檢察官並未提出被告累犯之事證，原判
    決仍對被告不利事項逕自調查與判決，而使被告無法具體行
    使其防禦權，有違上開大法庭之見解。本件被告所犯前案係
    涉犯公共危險案件，與本案犯行罪質不同、侵害法益差異甚
    大，又被告固曾因臺灣屏東地方法院107年度簡字第1756號
    涉犯幫助詐欺取財罪，然該案被告因與被害人和解，賠償被
    害人損失，法院予以緩刑之宣告，未曾入監服刑，因此，本
    案尚無證據證明被告乃經前案執行完畢後，仍未收矯治之效
    ，而有特別須加重其最低本刑之必要等語。惟按，最高法院
    刑事大法庭111年4月27日110年度台上大字第5660號裁定意
    旨，已於理由揭示：本院刑事大法庭之裁定，除因依法院組
    織法第51條之10規定，對提案庭提交之案件有拘束力外，基
    於預測可能性及法安定性之精神，並無溯及既往之效力。故
    本裁定宣示前各級法院所踐行之訴訟程序及裁判，與本裁定
    意旨不符者，尚無從援引為上訴或非常上訴之理由。是以，
    於本裁定宣示前，下級審法院在檢察官未主張或盡其舉證、
    說明責任之情形下，業依職權調查，因而論以累犯，本乎前
    科形成累犯處斷刑或作為宣告刑事由之裁量，只須滿足其一
    ，其評價即足，上級審法院自不能據以撤銷原判決，應予指
    明。準此，原審係於最高法院大法庭上開刑事裁定前，已依
    職權調查，並因而論以被告累犯應加重其刑，本院繫屬本案
    亦係於最高法院大法庭上開刑事裁定之前，依據前開說明，
    本案之事實審法院依職權調查論以被告累犯並加重其刑，尚
    無違背前開裁定意旨可言，且所為加重其刑之論述，與釋字
    第775號解釋意旨無違。故上訴意旨此部分所指，則無理由
    。
㈢、本院改判之量刑
　　爰以行為人之責任為基礎，審酌被告提供人頭帳戶供賭博網
    站經營者作為收取賭金匯款之用，助長賭博歪風，破壞社會
    風氣，所為誠屬不該，應予非難；惟考量被告犯後供承提供
    金融帳戶之行為，並於本院坦然認罪，尚知及時悔悟；兼衡
    又本案帳戶係供賭客匯入賭資參與賭博，相較於人頭帳戶遭
    利用為詐欺犯罪相較，其造成法益侵害之情節較為輕微；復
    衡以被告自陳大專之教育程度，案發時在飯店上班，目前擔
    任美髮設計師，月收入約3、4萬元，未婚無子，須照顧同住
    爺爺之經濟及生活狀況（見原審卷第134頁、本院卷第82頁
    ）等一切情狀，量處如主文所示之刑，併諭知易科罰金之折
    算標準如主文所示。
㈣、沒收部分
 1、又被告交予「阿凱」之兆豐帳戶存摺及提款卡，無從逕認已
    移轉所有權予「阿凱」，雖係供犯罪所用之物，但未經扣案
    ，且該物品本身價值低微，單獨存在亦不具刑法上之非難性
    ，倘予沒收或追徵，除另使刑事執行程序開啟之外，對於犯
    罪行為之不法、罪責評價並無影響，且對於預防及遏止犯罪
    之助益不大，欠缺刑法上重要性，是本院認該物品並無沒收
    或追徵之必要，爰不予宣告沒收或追徵。
 2、另依卷內現有之資料，並無證據可資認定被告有何因提供兆
    豐帳戶而取得對價之情形，則被告既無任何犯罪所得，自無
    從宣告沒收或追徵，附此敘明。　　
據上論斷，依刑事訴訟法第369條第1項前段、第364條、第299條
第1項前段，判決如主文。　　
本案經檢察官黃莉紜提起公訴，檢察官許月雲到庭執行職務。
中　　華　　民　　國　　111 　年　　8 　　月　　25　　日
                  刑事第八庭    審判長法  官  邱明弘
                                      法  官  黃宗揚
                                      法  官  林書慧
以上正本證明與原本無異。
不得上訴。
中　　華　　民　　國　　111 　年　　8 　　月　　25　　日
　　　　　　　　　　　　　　　　　　　書記官  林昭吟
◎、附錄本判決論罪科刑法條：
《中華民國刑法第268條》
意圖營利，供給賭博場所或聚眾賭博者，處3年以下有期徒刑，
得併科9萬元以下罰金。